【裁判字號】    99,交聲,297
【裁判日期】    990112
【裁判案由】    聲明異議
【裁判全文】
臺灣臺中地方法院交通事件裁定         99年度交聲字第297號
原處分機關  交通部公路總局嘉義區監理所雲林監理站東勢監理
            分站
異  議  人
即受處分人  甲○○
上列異議人即受處分人因違反道路交通管理處罰條例案件，對於
交通部公路總局嘉義區監理所雲林監理站東勢監理分站民國98年
12月22日所為之處分（案號：勢監稽違字第裁71-HD0000000號）
，聲明異議，本院裁定如下：
    主  文
原處分撤銷。
前項撤銷部分，甲○○不罰。
    理  由
一、按受處分人之聲明異議有理由者，交通法庭應以裁定將原處
    分經聲明異議之部分撤銷，並自為裁定，道路交通案件處理
    辦法第20條前段定有明文。
二、原處分機關處分意旨略以：異議人即受處分人甲○○騎乘其
    所有之車牌號碼831-BXJ號重型機車，於民國98年10月11日
    凌晨1時3分許，行經臺中縣大雅鄉○○路與通山路口處，因
    「號牌不依指定位置懸掛」之違規，經臺中縣警察局豐原分
    局員警當場舉發。嗣受處分人向原處分機關提出申訴，經原
    處分機關請舉發單位調查結果，仍認受處分人有前揭行為，
    原處分機關遂於98年12月22日依道路交通管理處罰條例第12
    條第1項第7款、第2項之規定，裁處受處分人罰鍰新臺幣（
    下同）5,400元，吊銷汽車牌照之處分。
三、聲明異議意旨詳如附件聲明異議狀所載。
四、本院認：
（一）按汽車已領有號牌而未懸掛或不依指定位置懸掛之情形者
      ，處汽車所有人3,600元以上10,800元以下罰鍰，並禁止
      其行駛；有前述情形之牌照吊銷之，道路交通管理處罰條
      例第12條第1項第7款、第2項定有明文。又汽車號牌懸掛
      位置，除原設有固定位置外，機器腳踏車及拖車號牌每車
      1面，應正面懸掛固定於車輛後端之明顯適當位置；汽車
      號牌不得變造損毀、塗抹或粘貼其他材料、加裝邊框或霓
      虹燈、裝置旋轉架、顛倒懸掛或以安裝其他器具之方式使
      不能辨認其牌號，並不得以他物遮蔽，如有污穢，致不能
      辨認其牌號時，應洗刷清楚，道路交通安全規則第11 條
      第1項第3款前段、第2項亦有明文規定。復按法院受理交
      通事件，準用刑事訴訟法之規定，其處理辦法，由司法院
      會同行政院定之。道路交通管理處罰條例第89條定有明文
      。又按聲明異議案件之處理，除準用刑事訴訟法有關規定
      外，依道路交通案件處理辦法之規定處理之，道路交通案
      件處理辦法第4條第1項亦定有明文。上開條例給予當事人
      申辯及提出證據之機會，符合正當法律程序，與憲法第16
      條保障人民訴訟權之意旨並無抵觸，亦經司法院大法官著
      有解釋可參（司法院釋字第418號）。再按被告未經審判
      證明有罪確定前，推定為無罪。犯罪事實應依證據認定之
      ，無證據不得認定犯罪事實。刑事訴訟法第154條亦定有
      明文。由上開規定可知，法院就違反道路交通管理處罰條
      例之案件，對於據以認定行為人違規之事實及證據，仍應
      依積極證據認定之，不得僅憑警察機關員警逕行開立之舉
      發違反道路交通管理事件通知單及主管機關違反道路交通
      管理事件裁決書，即推定受處分人有道路交通違規之事實
      。交通違規舉發是否與事實相符，仍應調查其他證據以資
      審認，如仍存有合理之懷疑，無法達於確信受處分人有違
      反道路交通事管理處罰條例之事實時，應依刑事訴訟法上
      「罪疑唯輕」、「有疑唯利於被告」之原則，就有疑問之
      部分，應作對於受處分人有利之認定，合先敘明。
（二）異議人甲○○騎乘其所有之車牌號碼831-BXJ號重型機車
      於上開時、地，因「號牌不依指定位置懸掛」之違規，經
      臺中縣警察局豐原分局馬國派出所員警以中縣警交字第
      HD0000000號舉發違反道路交通管理事件通知單當場予以
      舉發，固有上開舉發違反道路交通管理事件通知單影本及
      採證照片6幀附卷可稽，本件原處分機關所為之上開處分
      ，無非係以上揭舉發通知單及臺中縣警察局豐原分局中縣
      豐警交字第0980006618及0980007365號函各1紙為其依據
      。惟參諸前揭說明，法院就道路交通案件聲明異議之處理
      ，認定受處分人道路交通違規之事實，準用刑事訴訟法證
      據章規定之結果，仍應依積極證據認定之，不得僅憑警察
      機關員警逕行開立之舉發違反道路交通管理事件通知單及
      原舉發機關之函文，即推定受處分人有道路交通違規之事
      實。是異議人有無已領有號牌而「號牌不依指定位置懸掛
      」之違規事實，應以該面車牌是否「正面懸掛固定於車輛
      後端之明顯適當位置固定」以易於辨識為基準，而非以車
      牌是否懸掛在機車原廠設計之位置為認定標準。查本件前
      揭舉發通知單「違規事實」欄原記載「號牌裝置活動架，
      未依指定位置懸掛」，經舉發員警蓋印職章更正為「號牌
      裝置其他裝置，未依指定位置懸掛」。異議人於舉發翌日
      98年10月12日亦將上開重機車遭舉發之號牌懸掛情狀送經
      臺中區間理所檢驗站臨時檢驗合格，由檢驗員張光輝蓋印
      「臨時檢驗合格」章及其職章於前揭舉發通知單上。另臺
      中縣警察局豐原分局98年10月27日中縣豐警交字第098000
      6618號函復異議人陳述，說明異議人所有之前開重機車車
      牌不依指定位置懸掛（活動架）屬實，惟又於98年11月30
      日以中縣豐警交字第0980007365號函更正復異議人陳述，
      說明不依指定位置懸掛屬實，將「（活動架）」等字刪除
      。原處分機關以上揭舉發通知單及該分局之函復，遂於98
      年12月22日以「號牌不依指定位置懸掛」之違規，開立上
      揭裁決書，異議人於98年12月25日即遞狀聲明異議。異議
      人更於99年1月6日提出舉發當時號牌懸掛採證照片6幀之
      文件，上有舉發員警認章及經檢驗員認章記載「該車依取
      締照片並非活動式號牌架，號牌數字亦清晰可辨，號牌架
      係以螺絲鎖上固定，無法上下左右移動」等語，經本院以
      電話詢問交通部公路總局臺中區監理所檢驗員幫工程司張
      光輝答稱，檢驗當時機車號牌現狀與遭舉發採證照片相符
      ，經檢驗單位檢查所得結果，該車號牌並非活動式號牌架
      ，其號牌架係以螺絲鎖上固定，未有彈簧裝置，無法上下
      左右移動，號牌數字清晰可辨等語，此情有異議人提出經
      檢驗員批註之採證照片文件及臺灣臺中地方法院電話記錄
      表各1紙在卷可稽。
（三）本件車牌確係正面裝設在上開機車之正後方，有上開採證
      照片6幀可認，核符「懸掛固定於車輛後端之明顯適當位
      置」，又觀諸其車牌之裝設情形，其車牌係以螺絲及螺帽
      固定在改裝之支架上，並未使用一般市售有彈簧裝置之翹
      牌架而使車牌可任意翻轉，且依其外在形式以正面觀之，
      仍可清晰辨別號牌，縱該增設之支架後方連接坐墊處以螺
      絲及螺帽固定而使該支架能些許上下移動，惟該車牌移動
      的範圍亦僅限於機車尾燈下方至車輪上方該段空間，於通
      常視距之範圍內，並未達不能清楚辨認號牌之程度，且異
      議人所有之機車號牌係確實懸掛於機車尾燈下方，與其他
      外觀近似之機車所懸掛號牌之位置、角度亦無不同，其號
      牌字跡清楚並無刻意遮掩而難以辨識之情事，尚未達難以
      辨識之情形，以一般人正常角度觀之，仍可清楚辨識無礙
      ，是以現存之積極證據尚不足為不利於異議人之認定，亦
      無其他更具公信力之證據可證異議人確有上開「號牌不依
      指定位置懸掛」之違規行為，自難單憑原舉發機關上開所
      指情節，即遽認異議人確有上開違規之事實。
五、綜上所述，受處分人所有上開車輛之牌號尚難認有何不依指
    定位置懸掛之情形，原處分機關未予詳查，遽予裁罰，尚有
    未洽，應認本件異議為有理由，合應由本院撤銷原處分，並
    諭知異議人不罰。
據上論斷，應依道路交通管理處罰條例第87條第2 項，道路交通
案件處理辦法第20條前段，裁定如主文。
中    華    民    國    99    年    1     月    12    日
                              交通法庭法  官  林世民
以上正本證明與原本無異
如不服本裁定應於送達後5日內向本院提出抗告狀
                                      書記官  紀俊源
中    華    民    國    99    年    1     月    12    日

司法院資訊處製作；財團法人民間司法改革基金會備份。
